【裁判字號】    98,易,1277
【裁判日期】    981230
【裁判案由】    詐欺
【裁判全文】
臺灣高雄地方法院刑事判決              98年度易字第1277號
公  訴  人  臺灣高雄地方法院檢察署檢察官
被      告  丁○○
上列被告因詐欺案件，經檢察官提起公訴（98年度偵字第13532
、14158 號）後，被告於準備程序為有罪之陳述，經合議庭裁定
由受命法官依簡式審判程序獨任審理，並判決如下：
    主  文
丁○○幫助犯詐欺取財罪，處拘役貳拾日，如易科罰金，以新臺
幣壹仟元折算壹日。
    事  實
一、丁○○得預見提供金融帳戶供他人使用，可能幫助犯罪集團
    掩飾或隱匿犯罪所得財物，以逃避追緝，且一般民眾前往金
    融機構申辦帳戶並無任何特殊之限制，倘為合法收入及合法
    使用，本可自行開設及申辦帳戶使用，無任意向他人收購或
    借用之必要，竟基於縱使他人以其所提供之金融帳戶實施詐
    欺，亦不違其本意之幫助犯意，於民國97年7 月間某日，將
    其所申設之中華郵政股份有限公司前鎮加工區郵局帳號0000
    0000000000號帳戶之提款卡及密碼郵寄至基隆某處，交付予
    姓名、年籍均不詳，自稱「陳先生」之成年男子之詐欺集團
    成員使用。嗣該詐欺集團成員基於意圖為自己不法所有之犯
    意聯絡，先於97年11月19日晚上11時許，在網路上以玩家名
    義與甲○○交易，以葉凱文（另由臺灣板橋地方法院以98年
    度簡字第5472號判處拘役30日）之0000000000號行動電話門
    號撥打電話予甲○○，佯以新臺幣（下同）2,000 元交換其
    所有之戲谷遊戲虛擬貨幣，並提供丁○○上開帳戶供其匯款
    ，致甲○○不疑有他而陷於錯誤，於同月20日凌晨1 時44分
    許，前往址設臺北縣三重市○○○路279 號之台北富邦銀行
    正義分行，依詐欺集團成員指示操作自動櫃員機，匯款2,00
    0 元至丁○○上開帳戶內，旋遭提領一空；又於97年11月20
    日某時許，在網路上冒用王強興（另由臺灣高雄地方法院檢
    察署檢察官以98年度偵字第14158 號為不起訴處分確定）之
    資料登入，以暱稱「迷迭香」之玩家名義向丙○○佯以1,50
    0 元向其購買戲谷遊戲虛擬貨幣50萬，並提供丁○○上開帳
    戶供其匯款，及葉凱文之0000000000號行動電話門號供作聯
    絡方式，致丙○○不疑有他而陷於錯誤，於同日上午9 時32
    分許，前往址設台中市○區○○路506 號之台中市第二信用
    合作社水湳分社，依詐欺集團成員指示操作自動櫃員機，匯
    款1,500 元至丁○○上開帳戶內，旋為提領一空。甲○○、
    丙○○事後查覺有異，報警處理，始悉上情。
二、案經臺北縣政府警察局蘆洲分局、臺中市警察局第二分局報
    請臺灣高雄地方法院檢察署檢察官偵查起訴。
    理  由
一、本件被告丁○○所犯係死刑、無期徒刑、最輕本刑為3 年以
    上有期徒刑以外之罪，其於準備程序均就上揭被訴事實為有
    罪之陳述，經本院告知簡式審判程序之旨，並聽取檢察官及
    被告意見後，認無不得或不宜改依簡式審判程序進行之處，
    爰依刑事訴訟法第273 條之1 第1 項及第284 條之1 規定，
    經合議庭裁定進行簡式審判程序，合先敘明。
二、上揭事實業據被告坦承不諱，核與證人即被害人甲○○、丙○○、證人葉凱文、王強興分別於警詢時、偵查中證述之情
    節相符，復有被告之中華郵政開戶資料及交易明細表、臺北
    富邦銀行正義分行ATM 交易明細單、臺北縣政府警察局蘆洲
    分局集賢派出所受理詐騙帳戶通報警示簡便格式表、受理刑
    事案件報案三聯單、臺中市第二信用合作社ATM 交易明細表
    、臺中市警察局第二分局立人派出所受理詐騙帳戶通報警示
    、簡便格式表、受理刑事案件報案三聯單、內政部警政署反
    詐騙案件紀錄表、通聯調閱查詢單附卷可稽（見臺北縣政府
    警察局卷第1 至12頁、臺中市警察局第二分局卷第3 至11、
    18至20頁）。足見被告任意性之自白核與事實相符，堪以採
    信。是本件事證明確，被告犯行堪以認定，應予依法論罪科
    刑。
三、按刑法上之幫助犯，係對於犯罪與正犯有共同之認識，而以
    幫助之意思，對於正犯資以助力，而未參與實施犯罪之行為
    者而言。是以，如未參與實施犯罪構成要件之行為，且係出
    於幫助之意思提供助力，即屬幫助犯，而非共同正犯。是核
    被告所為，係犯刑法第339 條第1 項、第30條第1 項前段之
    幫助詐欺取財罪。被告以一提供帳戶之幫助行為，使詐欺集
    團成員分別對被害人甲○○、丙○○為詐欺取財犯行，為想
    像競合犯，應從一重之幫助詐欺取財罪處斷。又被告所為係
    幫助犯，衡諸其犯罪情節，依刑法第30條第2 項之規定，按
    正犯之刑減輕之。爰審酌當今犯罪集團為避免追查，常以收
    購人頭帳戶供犯罪所用，以達不法目的，嚴重危害人與人間
    互信基礎及社會安寧秩序，被告竟恣意將金融帳戶資料提供
    給不法份子，造成執法機關不易查緝犯罪行為人，助長經濟
    犯罪風氣，更造成被害人求償上之困難，危害社會治安及他
    人財產法益，實有不該，惟念其造成被害人受騙金額非高，
    且犯後終能坦承犯行，表示悔悟，並將被害人甲○○受騙之
    金額如數匯回其帳戶，取得其諒解，而因未能聯絡另位被害
    人丙○○，故未能與其達成和解，此有第一銀行98年12月17
    日晚上9 時29分匯款證明書及本院98年12月18日與被害人甲○○之公務電話紀錄各1 紙附卷足憑（見本院98年度易字第
    1277號卷第39-1至39-2頁），可見被告已有悔意，態度尚可
    ，及其犯罪之動機、方法、教育程度為高職畢業、家中經濟
    小康（見臺北縣政府警察局卷第1 頁）等一切情狀，量處如
    主文所示之刑，併諭知以1, 000元折算1 日為易科罰金之折
    算標準，以資懲儆。
據上論斷，應依刑事訴訟法第273 條之1 第1 項、第299 條第1
項前段，刑法第339 條第1 項、第30條第1 項前段、第2 項、第
55條、第41條第1 項前段，判決如主文。
本案經檢察官乙○○到庭執行職務。
中    華    民    國    98    年    12    月    30    日
                  刑事第十四庭   法  官   李俊霖
以上正本證明與原本無異。
如不服本判決應於收受送達後10日內向本院提出上訴書狀，並應
敘述具體理由；如未敘述上訴理由者，應於上訴期間屆滿後20日
內向本院補提理由書（均須按他造當事人之人數附繕本）「切勿
逕送上級法院」。
中    華    民    國    98    年    12    月    30    日
                                 書記官   武凱葳
附錄本判決論罪之法條：
刑法第339條：
意圖為自己或第三人不法之所有，以詐術使人將本人或第三人之
物交付者，處5 年以下有期徒刑、拘役或科或併科1 千元以下罰
金。
以前項方法得財產上不法之利益或使第三人得之者，亦同。
前二項之未遂犯罰之。

司法院資訊處製作；財團法人民間司法改革基金會備份。
